臺灣高雄地方法院交通事件裁定　　　　　　　　　　九十三年度交聲字第三八九號
　　原處分機關　高雄市政府
　　異　議　人　甲○○
　　即受處分人
右列受處分人因違反道路交通管理處罰條例案件，對於高雄市交通事件裁決所九十三
年七月二十三日所為之裁決處分（高市府交裁字第裁三二－Ｖ00000000號）
，聲明異議，本院裁定如左：
    主  文
原處分撤銷。
甲○○不罰。
    理  由
一、異議意旨略以：原處分機關以異議人甲○○於民國九十三年六月二日下午四時三
    十分許，駕駛異議人所有之車牌號碼ＸＯＸ─一三五號重型機車（下稱ＸＯＸ─
    一三五號機車，山葉牌、銀色ＳＵＰＥＲＦＵＮ款式），行經屏東市○○路與大
    興路之交岔路口時闖紅燈，復經交通勤務之警員攔阻制止時，仍拒絕停車接受稽
    查而逃逸等事由，遭警員以異議人違反道路交通管理處罰條例第五十三條及第六
    十條第一項規定，開立屏東縣警察局屏警交字第Ｖ00000000號舉發違反
    道路交通管理事件通知單（下稱舉發通知單）逕行舉發，並迭經原處分機關同以
    異議人駕車行經有燈光號誌管制之交岔路口闖紅燈，且該違反道路交通處罰條例
    行為經交通勤務警察制止時仍拒絕停車接受稽查而逃逸，認有違反道路交通處罰
    條例第五十三條及第六十條第一項規定為由，於九十三年七月二十三日以高市府
    交裁字第裁三二－Ｖ00000000號違反道路交通事件裁決書裁處新臺幣（
    下同）四千八百元罰鍰，惟異議人自九十三年六月二日上午六時五十三分起至同
    日下午七時十五分止，均在位於高雄市○○區○○路六十八號「亞特蘭幼稚園」
    擔任助理老師，異議人於上開時間內從未曾離開「亞特蘭幼稚園」，且ＸＯＸ─
    一三五號機車亦一直停於該幼稚園門口，既未駛離，亦未借予他人使用，異議人
    從無所謂駕駛ＸＯＸ─一三五號機車於九十三年六月二日下午四時三十分許在屏
    東市○○路與大興路之交岔路口闖紅燈及拒絕停車接受稽查而逃逸之行為，原處
    分機關上開處分顯有不當，爰依法提出異議，請求撤銷原處分等語。
二、按執行交通勤務警察依法律規定製單舉發違反道路交通管理處罰條例所列之違規
    事實，並由公路主管機關加以處罰，係行政機關執行公權力措施而對外直接發生
    法律效果之單方行政行為，本質上為行政處分，受處分人不服公路主管機關所為
    之處罰，依道路交通管理處罰條例第八十七條之規定向管轄地方法院聲明異議，
    自屬行政救濟程序。關於行政救濟程序舉證責任之分配，早期雖曾採行「行政處
    分公定力理論」，即主張依據法令所為之行政處分係屬違法之人，應對其根據事
    實負舉證責任，但此係立於行政權對私人具有優越性之前提，已為今日學說及實
    務所不採，今日學說及實務基於行政訴訟上當事人之法的對等性觀念，認為行政
    救濟程序之舉證責任分配，應採民事訴訟上舉證責任分配原則而加以修正後，準
    用於行政救濟程序（行政法院八十五年度判字第九六０號判決意旨可供參酌）。
    換言之，公路主管機關對於人民有所處罰，必須確實證明其違法事實，倘不能證
    明違法事實之存在，其處罰即不能認為合法，八十七年十月二十八日修正之行政
    訴訟法第一百三十六條明文規定準用民事訴訟法第二百七十七條舉證責任分配之
    原則，用意即在揭櫫此意旨。從而，道路交通案件處理辦法第四條雖規定聲明異
    議案件之處理，準用刑事訴訟法有關規定，惟依前揭說明及規定，刑事訴訟法有
    關證據之規定與前揭意旨抵觸部分，即不應準用於屬行政救濟程序之交通案件聲
    明異議程序。經查：
    (1)證人即開立舉發通知單之警員楊慶德業證稱本件違規之機車駕駛人身材魁武，
      故於舉發通知單上註明係男性等語，而異議人為女性，有國民身分證可稽，且
      證人楊慶德經當庭指認異議人後，亦確認異議人並非違規之機車駕駛人，故異
      議人顯非本件違規之機車駕駛人，應可確認。
    (2)再汽車駕駛人有闖紅燈之行為，當場不能或不宜攔截製單舉發者，得對汽車所
      有人逕行舉發處罰，道路交通管理處罰條例第七條之二第一項固立有規定，然
      該條規定，須汽車所有人之汽車，確為該違規之汽車駕駛人所駕而違規之汽車
      時，始得適用而據以對汽車所有人舉發處罰。查異議人固不否認其為ＸＯＸ─
      一三五號機車之所有人，然堅詞其自九十三年六月二日上午六時五十三分起至
      同日下午七時十五分止，均在「亞特蘭幼稚園」擔任助理老師，上開時間內從
      未曾離開「亞特蘭幼稚園」，且ＸＯＸ─一三五號機車亦一直停於該幼稚園門
      口，既未駛離，亦未借予他人使用等語，且「亞特蘭幼稚園」九十三年六月份
      關於異議人之考勤打卡表上，亦登載異議人於九十三年六月二日上午六時五十
      三分上班、同日下午七時十五分下班之打卡紀錄，有該考勤打卡表一份可稽，
      此外復有「亞特蘭幼稚園」之園長劉秋芳所出具證明異議人確於九十三年六月
      二日上午六時五十三分起至同日下午七時十五分止均在「亞特蘭幼稚園」工作
      ，該段時間內並無外出之工作證明書一份可憑。至於證人楊慶德固證稱：當時
      我於屏東市○○路與大興路口，站在大豐路上距離路口約十公尺之處執行交通
      稽查違規取締，ＸＯＸ─一三五號機車由大豐路由北往南方向闖紅燈，我搖旗
      示意停車，該機車未停亦未減速，行駛於快車道上並往中心線偏移，而闖過我
      的攔檢，我遂記下車號，當時機車車速約三十公里至四十公里等語，惟其亦稱
      ：對於該機車之款式、廠牌未予注意，只注意顏色係銀色，當時除了目視外，
      並無拍照等語，從而，依證人楊慶德在違規現場所見之狀況，並無法確認該違
      規之機車係山葉牌、ＳＵＰＥＲＦＵＮ款式之機車。是由上所述，異議人於上
      揭舉發通知單所指之違規時間之當時，應身在「亞特蘭幼稚園」內，且無證據
      顯示ＸＯＸ─一三五號機車在當時係有交由他人駕駛之情形，再證人楊慶德之
      陳述，依其現場所見，並不能確認違規機車之款式與ＸＯＸ─一三五號機車相
      同，且因當時違規之機車係在未減速並偏向道路中心線之狀態下逃逸，則在如
      此快速之瞬間，以肉眼所觀得之車牌號碼，其精確度並非達全然無疑之程度，
      此外復未見有何相片或其他更為具體而足以認定上開違規之汽車即為ＸＯＸ─
      一三五號機車之資料存在，從而，揆諸首開說明，既無法確認舉發通知單所指
      之規違機車為ＸＯＸ─一三五號機車，自無從援引道路交通管理處罰條例第七
      條之二第一項規定，而對異議人處以同條例第五十三條及第六十條第一項規定
      之處罰。
    (3)綜前所述，原處分機關所為本件裁罰，尚有未洽，本件異議為有理由，原處分
      自應予撤銷，改諭知受處分人不罰，以資適法。
據上論斷，應依道路交通案件處理辦法第二十條前段，裁定如主文。
中      華      民      國    九十三    年      九      月      十      日
                                臺灣高雄地方法院交通法庭
                                  法  官    陳威龍
右正本證明與原本無異。
如不服本裁定應於送達後五日內向本院提出抗告狀。
                                  書記官    張家瑜
中      華      民      國    九十三    年      九      月      十      日
